臺灣桃園地方法院刑事判決　　　　　　　 94年度訴字第370號
公　訴　人　臺灣桃園地方法院檢察署檢察官
被　　　告　壬○○　男　46歲.
指定辯護人　本院公設辯護人辛○○
上列被告因偽造有價證券等案件，經檢察官提起公訴（94年度偵
緝字第130 號），及移送併辦 (臺灣臺南地方法院檢察署94年度
偵緝字第52號、臺灣高雄地方法院檢察署93年度偵字第12407 號
)，本院判決如下︰
    主  文
壬○○連續意圖供行使之用，而偽造有價證券，處有期徒刑貳年
，偽造之如附表所示支票肆紙均沒收。
    事  實
一、壬○○意圖為自己不法之所有，乘為丙○○修繕房屋之便，
    於民國93年2 月17日至3 月17日間之某日，在台南市○區○○路2 段10號，竊取丙○○所有之台南區中小企業銀行東台
    南分行 (下稱南企東台南分行)第1910-5 帳戶之支票簿1 本
     ( 共 有24紙支票，票據號碼AB00000000號至AB 00000000
    號)後 ，即於不詳時間、地點，利用不知情之刻印店人員偽
    造「丙○○」之印章1 枚後，基於意圖供行使之用之概括犯
    意，自93年3 月間某日起至93年4 月中旬某日止，連續簽發
    附表所示發票日、金額之支票4 紙，並於支票上偽造丙○○
    印文，隨於附表所示之時間、地點，將支票交付如附表所示
    之甲○○、己○○、丑○○、及不詳之人而行使，嗣因票載
    發票日屆至，經持票人提示付款，因印鑑不符經南企東台南
    分行通知發票人丙○○，丙○○至此始知支票簿遭竊，並由
    丙○○之父、母戊○○、丁○○○分別報警及辦理掛失止付
    。
二、案經桃園縣政府警察局平鎮分局報請臺灣桃園地方法院檢察
    署檢察官偵查起訴及移送併辦。
    理  由
一、訊據被告壬○○對於上揭時、地竊取被害人丙○○所有之支
    票簿後，意圖供行使之用，分別偽造附表所示之支票4 紙，
    並分別交付附表所示之甲○○、己○○、丑○○及不詳之人
    而行使等情，均供承在卷，核與證人丙○○、甲○○、乙○○、己○○、丑○○、子○○、癸○○、戊○○、庚○○等
    人證述情節相符，並有支票影本、退票理由單影本、掛失止
    付通知單影本等在卷可稽，堪認屬實，至被告辯稱其所蓋用
    之「丙○○」印文印章係其連同支票簿一起竊取云云，惟查
    ，被告所偽造之支票係因印鑑不符而遭退票，已如前述，而
    發票人丙○○之支票印鑑章並未失竊，偽造支票上之「丙○○」印文並非其所有之印章等情，亦據證人丙○○證述在卷
    ，則印章是否為丙○○所有，自以證人丙○○知之最詳，證
    人丙○○既證稱該印章絕非其所有，自足採信，因之被告辯
    稱該印章係其連同支票簿一起竊取云云，不足採信。至被害
    人丙○○雖另指訴其所有之支票簿原係存放在其台南市○區
    ○○路2 段10號3 樓的鐵櫃內，經銀行通知印鑑不符後，其
    有請其父親戊○○檢視該鐵櫃已被打開等語，並於本院審理
    時到庭為證亦為相同之證述。惟查，被告供承其當時係在台
    南市○區○○路2 段10號2 樓書桌旁竊取支票簿及印章，上
    址因曾發生火警，顯得相當凌亂，其確實係在2 樓竊取支票
    簿及印章，3 樓係放置古董，如其有敲打鐵櫃而竊取支票簿
    及印章，必然會發生聲響，庚○○必然知悉等語。經查，被
    告於本院審理時坦承竊盜及偽造有價證券犯行，則對於竊盜
    之處所究在2 樓或3 樓，於其犯罪之成立並無影響，衡情應
    無虛構事實故予辯解之必要，參以被告係於92年2 月17日至
    3 月17日間，受僱丙○○在另址台南市○○街113 號從事房
    屋修繕工作，其乘至台南市○區○○路10號3 樓用餐之便，
    於同年3 月間竊取上開物品後，證人丙○○及其家屬均未發
    覺，係迨執票人提示票據因印鑑不符，經銀行於93年4 月26
    日通知發票人丙○○，被害人丙○○及其父母戊○○、丁○○○始悉上情，惟因被害人丙○○當時人在大陸，因此由其
    父、母戊○○、丁○○○向警報案及辦理掛失止付等情，已
    據證人戊○○、丁○○○於警詢時證述在卷，並經證人丙○○於本院審理證述相符，則縱證人戊○○經銀行通知而知悉
    遭竊後，曾檢視其3 樓鐵櫃有遭打開之痕跡，惟因距離被告
    竊盜之時間已相隔年餘，其間被害人丙○○及其家屬有無將
    該鐵櫃移動？曾否打開檢視？均有可疑之處，因之縱認證人
    戊○○證稱其檢視鐵櫃時，鐵櫃係打開的等語，惟並不能證
    明被告即係自鐵櫃竊取支票簿，則被告辯稱其係在上址2 樓
    竊取支票簿等語，應可採信。
二、被告於附表編號1 所示時、地，交付其所偽造面額3 萬元之
    支票予被害人甲○○，係向被害人甲○○調現，又被告於附
    表編號2 所示時、地，交付所偽造面額2 萬3 千元之支票予
    被害人己○○係清償積欠己○○之夫呂木全之債務，已據被
    告供承在卷，則被告除行使偽造有價證券外，另犯刑法詐欺
    取財罪 (最高法院62年度第1 次刑庭庭長會議決定 (一)，
    88年度台上字第4136號判決意旨參照)。 至於被告於附表編
    號3 、4 所示時、地，交付其所偽造之面額1 萬3 千元、5
    萬8 千元之支票予被害人丑○○及另一不詳姓名年籍之人 (
    被告供稱為蔡小姐)， 其交付之目的或供作擔保，或係無償
    交付予蔡小姐等情，已據被告供承在卷，並有被告所提其與
    被害人丑○○所訂立之和解書載明「．．．因壬○○於93年
    5 月份至古椎小吃部消費，消費金額約5 千元左右，彭員即
    拿一張面額1 萬5 千元 (應係1 萬3 千元之誤)之 支票抵押
    於店方，壬○○於數日後拿現金5 千元付清該筆消費帳款，
    但該張支票卻早被另一股東葉小姐拿走，並至高雄將該支票
    軋入銀行．．．」等語，被告交付支票時，對方業已交付財
    物，故交付財物並非被告交付支票之結果，與刑法第339 條
    第1 項之構成要件不符，且被告於交付偽造支票予被害人丑
    ○○後，既於票載發票日前已清償債務，則縱被告交付該偽
    造支票係供擔保之用，惟尚難認其有不法所有之意圖。又被
    告交付支票予其所稱之「蔡小姐」係為幫蔡小姐支付房租等
    款項，已據被告供承在卷，則被告既係無償交付偽造支票予
    蔡小姐，亦難認其主觀上有不法所有之意圖，均難認其另有
    詐欺犯意。再被告於本院審理時雖供承其另有偽造第5 張支
    票，面額3 萬元，並在93年底，在桃園縣桃園市○○路交付
    予綽號「ECHO」之女子等語，惟查，此部分被告之犯行除被
    告之自白外，並無其他證據可資佐證，尚不能依被告單一自
    白而據以認定此部分之犯行。綜上所述，被告竊盜、偽造有
    價證券犯行，事證明確，堪予認定，應予依法論科。
三、核被告所為，係犯刑法第320 條第1 項之竊盜罪、第201 條
    第1 項之偽造有價證券罪、第339 條第1 項之詐欺取財罪。
    其偽造印章為偽造有價證券之階段行為，偽造印文為偽造有
    價證券之部分行為，行使偽造有價證券之低度行為，為偽造
    有價證券之高度行為所吸收，均不另論罪，被告先後4 次偽
    造有價證券，時間緊接，方法相同，顯係基於概括犯意為之
    ，應依刑法第56條規定論以連續犯一罪，並加重其刑。移送
    併案部分 (即附表2 、3 、4)雖未經檢察官起訴，惟併案部
    分與起訴部分既有連續犯裁判上一罪關係，為起訴效力所及
    ，本院自應併予審理。被告所犯竊盜罪、偽造有價證券罪、
    詐欺取財罪間，有方法、結果之牽連關係，應從一重之偽造
    有價證券罪處斷。爰審酌被告於受任修繕房屋之際，竊取其
    雇主即被害人丙○○之支票簿後，多次偽造支票而行使，致
    被害人甲○○、己○○受有財物上之損害，而被害人丙○○
    除受有支票簿財物損害外，另因掛失止付，出庭應訊，徒增
    訟累，亦受有精神上之損害，被告之行為確有不該，惟斟酌
    被告於92年2 、3 月間竊取該支票簿後，係至93年3 月間始
    開始偽造使用，而其偽造之金額亦非甚鉅，而交付偽造支票
    之對象均為其友人，交付之時亦均表示將以現金換回支票，
    顯見被告之偽造支票及行使之行為，應是為一時便利資金週
    轉所為，且被告於犯罪後亦已與被害人甲○○、己○○、丑
    ○○達成和解賠償損害，而被害人丙○○亦表示願意原諒被
    告，情輕法重，本院認為被告縱科以刑法第201 條第1 項所
    定法定刑之最低刑度，仍嫌過重，爰依刑法第59條規定，酌
    量減輕其刑，並量處如主文所示。
四、被告偽造之「丙○○」印章1 枚，被告供稱已燒掉，則該偽
    造印章既已滅失，自無再依刑法第219 條規定宣告沒收之必
    要，至附表編號1 至4 所示之支票4 紙，應依刑法第205 條
    規定不問屬於犯人與否沒收之，而偽造之支票既經宣告沒收
    ，則偽造支票上之偽造「丙○○」印文自無須再重為沒收之
    宣告。
據上論斷，應依刑事訴訟法第299 條第1 項前段，刑法第56條、
第201 條第1 項、第320 條第1 項、第339 條第1 項、第55條、
第59條、第205 條，罰金罰鍰提高標準條例第1 條前段，判決如
主文。
本案經檢察官謝雯璣到庭執行職務。
中　　華　　民　　國　　94　　年　　6 　　月　　14　　日
                  刑事第九庭    審判長法  官  林明洲
                                      法  官  何燕蓉
                                      法  官  黃斯偉
以上正本證明與原本無異。
如不服本判決，應於判決送達後10日內向本院提出上訴狀（應附
繕本），上訴於臺灣高等法院。
                                      書記官　李珈慧
中　　華　　民　　國　　94　　年　　6 　　月　　14　　日
論罪法條之依據：
中華民國刑法第201條
意圖供行使之用，而偽造、變造公債票、公司股票或其他有價證
券者，處三年以上十年以下有期徒刑，得併科三千元以下罰金。
行使偽造、變造之公債票、公司股票或其他有價證券，或意圖供
行使之用，而收集或交付於人者，處一年以上七年以下有期徒刑
，得併科三千元以下罰金。
中華民國刑法第320條
(普通竊盜罪、竊佔罪)
意圖為自己或第三人不法之所有，而竊取他人之動產者，為竊盜
罪，處五年以下有期徒刑、拘役或五百元以下罰金。
意圖為自己或第三人不法之利益，而竊佔他人之不動產者，依前
項之規定處斷。
前二項之未遂犯罰之。
中華民國刑法第339條
(普通詐欺罪)
意圖為自己或第三人不法之所有，以詐術使人將本人或第三人之
物交付者，處五年以下有期徒刑、拘役或科或併科一千元以下罰
金。
以前項方法得財產上不法之利益或使第三人得之者，亦同。
前二項之未遂犯罰之。
中華民國刑法第205條
偽造、變造之有價證券、郵票、印花稅票、信用卡、金融卡、儲
值卡或其他相類作為提款、簽帳、轉帳或支付工具之電磁紀錄物
及前條之器械原料及電磁紀錄，不問屬於犯人與否，沒收之。
  附表：
┌──┬───┬──────┬────┬─────┬─────────┬───────────────┐
│編號│發票人│發　票　日　│票面金額│票據號碼　│付　　款　　人    │  行　　　　　　　　　為      │
├──┼───┼──────┼────┼─────┼─────────┼───────────────┤
│1   │丙○○│93年5月15日 │30000元 │AB00000000│臺南區中小企業銀行│彭勝瑞竊取丙○○所有之支票簿及│
│    │      │            │        │          │東臺南分行        │印章後，意圖供行使之用，於不詳│
│    │      │            │        │          │                  │時間偽造丙○○印章印文並填載發│
│    │      │            │        │          │                  │票日及金額後，於93年3 月28日18│
│    │      │            │        │          │                  │時，在台北縣板橋市○○路其所駕│
│    │      │            │        │          │                  │駛之自小客車上，向甲○○調借現│
│    │      │            │        │          │                  │金30 000元，嗣甲○○轉向乙○○│
│    │      │            │        │          │                  │調借，並將所調取之現金交付彭騰│
│    │      │            │        │          │                  │瑞，嗣乙○○將支票提示付款，始│
│    │      │            │        │          │                  │知為他人掛失止付之支票。      │
├──┼───┼──────┼────┼─────┼─────────┼───────────────┤
│2   │丙○○│93年4月25日 │23000元 │AB00000000│臺南區中小企業銀行│彭勝瑞竊取丙○○所有之支票簿及│
│    │      │            │        │          │東臺南分行        │印章後，意圖供行使之用，於不詳│
│    │      │            │        │          │                  │時間偽造丙○○印章印文並填載發│
│    │      │            │        │          │                  │票日及金額後，於93年3 月29日，│
│    │      │            │        │          │                  │在桃園縣桃園市○○路附近，將支│
│    │      │            │        │          │                  │票交付己○○以抵償積欠己○○之│
│    │      │            │        │          │                  │夫呂木全之債務，嗣己○○提示付│
│    │      │            │        │          │                  │款，始知為他人掛失止付之支票。│
├──┼───┼──────┼────┼─────┼─────────┼───────────────┤
│3   │丙○○│93年5月8 日 │13000元 │AB00000000│臺南區中小企業銀行│彭勝瑞竊取丙○○所有之支票簿及│
│    │      │            │        │          │東臺南分行        │印章後，意圖供行使之用，於不詳│
│    │      │            │        │          │                  │時間偽造丙○○印章印文並填載發│
│    │      │            │        │          │                  │票日及金額後，於93年4 月中旬某│
│    │      │            │        │          │                  │日，在桃園縣桃園市○○路581 號│
│    │      │            │        │          │                  │丑○○所經營之「古椎小吃部」，│
│    │      │            │        │          │                  │將該支票交付丑○○以抵償消費款│
│    │      │            │        │          │                  │，嗣丑○○將支票交付予子○○，│
│    │      │            │        │          │                  │經子○○提示付款，始知為他人掛│
│    │      │            │        │          │                  │失止付之支票。                │
├──┼───┼──────┼────┼─────┼─────────┼───────────────┤
│4   │丙○○│93年5月20日 │58000元 │AB00000000│臺南區中小企業銀行│彭勝瑞竊取丙○○所有之支票簿及│
│    │      │            │        │          │東臺南分行        │印章後，意圖供行使之用，於不詳│
│    │      │            │        │          │                  │時間偽造丙○○印章印文並填載發│
│    │      │            │        │          │                  │票日及金額後，於93年4 月中旬，│
│    │      │            │        │          │                  │在桃園縣桃園市○○路581 號「古│
│    │      │            │        │          │                  │椎小吃部」，將該支票無償交付不│
│    │      │            │        │          │                  │詳之人作為支付房屋等清償債務之│
│    │      │            │        │          │                  │用。                          │
└──┴───┴──────┴────┴─────┴─────────┴───────────────┘
